【裁判字號】    92,訴,599
【裁判日期】    920723
【裁判案由】    違反槍砲彈藥刀械管制條例等
【裁判全文】
臺灣臺南地方法院刑事判決                          九十二年度訴字第五九九號
    公  訴  人  臺灣臺南地方法院檢察署檢察官
    被      告  甲  ○  ○
    指定辯護人  本院公設辯護人  乙  ○  ○
右列被告因違反槍砲彈藥刀械管制條例等案件，經檢察官提起公訴（九十二年度偵字
第三六四二號），本院判決如左：
    主  文
甲○○未經許可，持有手槍，累犯，處有期徒刑伍年陸月，併科罰金新臺幣拾伍萬
元，罰金部分如易服勞役，以罰金總額與陸個月之日數比例折算；又以加害生命、身
體之事，恐嚇他人致生危害於安全，累犯，處有期徒刑拾月；應執行有期徒刑陸年貳
月，併科罰金新臺幣拾伍萬元，罰金部分如易服勞役，以罰金總額與陸個月之日數
比例折算。
扣案如附表所示之制式手槍壹支、制式子彈陸顆，均沒收。
    事  實
一、甲○○曾於民國八十三、八十四年間，因竊盜、妨害兵役案件，經法院分別判處
    有期徒刑一年十月、七月，應執行有期徒刑二年二月確定，於八十六年十月十三
    日執行完畢。猶不知悔改，明知非經主管機關許可，不得持有具殺傷力之手槍及
    子彈，竟於八十九年六月間某日，在臺北市某處向不詳姓名年籍綽號「小龍」之
    成年人，借得如附表所示之制式手槍一支及制式子彈十顆（嗣經甲○○射擊一顆
    ，詳如後述，送鑑驗時另已試射三顆），未經許可而持有上開槍彈。嗣於九十一
    年四月九日二時二十分許，甲○○攜帶上開槍彈，至臺南市○○路二八八號「喜
    相逢舞場」消費時，因細故與藝名「龍秀秀」之丙○○發生爭執，經由「喜相逢
    舞場」副總經理高銘震、大班洪靜鈴居間勸解後，甲○○隨即起身步出大門，惟
    因難吞忍心中氣憤，復另行基於恐嚇之犯意，再折返該舞場大廳，取出上開槍彈
    ，朝大廳地板射擊一槍，以此方式將加害生命、身體之事，通知丙○○，使丙○○心生畏懼，致生危害於丙○○之安全。該舞場人員見狀，遂與甲○○相互拉扯
    ，致上開槍彈掉落地面，甲○○乘隙逃逸，經報警扣得上開制式手槍一支、制式
    子彈九顆、彈殼一顆。嗣甲○○因另案通緝，於九十二年三月十四日十六時三十
    分許，在臺南縣永康市○○路六○巷三號前為警緝獲，而查知上情。
二、案經臺南市警察局第四分局報請臺灣臺南地方法院檢察署檢察官偵查起訴。
    理  由
一、持有制式槍彈部分：
    右揭事實，迭據被告甲○○於警訊及偵審中供承不諱，並有被告持有上開槍彈之
    翻拍照片一張附卷可稽（見警卷）及如附表所示之制式手槍一支及制式子彈九顆
    （送鑑驗時試射三顆）、彈殼一顆扣案可資佐證，又上開扣案之槍彈、彈殼，經
    送請內政部警政署刑事警察局鑑驗結果，認定送鑑手槍一支，係美國ＳＭＩＴＨ
    ＆ＷＥＳＳＯＮ廠製ＳＷ９Ｃ型口徑９ｍｍ制式半自動手槍，機械性能良好，認
    具殺傷力；而送鑑子彈九顆（試射三顆），均係口徑９ｍｍ之制式子彈，認均具
    殺傷力；另送鑑彈殼一顆，認係已擊發口徑９ｍｍ之制式彈殼，經與同案送鑑槍
    枝試射之彈殼比對結果，其彈底之特徵紋痕相合，認係由該槍枝所擊發等情，
    亦有該局九十一年十二月十一日刑鑑字第○九一○二九一九○二號槍彈鑑定書一
    件在卷可稽（見警卷），堪認被告持有之上開槍彈確屬槍砲彈藥刀械管制條例所
    管制之具殺傷力制式槍彈。本件事證明確，被告持有制式槍彈之犯行洵堪認定。
二、恐嚇部分：
    訊據被告甲○○固坦承有於上開時地，與被害人丙○○因細故發生爭執後，持上
    開槍彈朝該舞場大廳地板射擊一槍之事實，惟矢口否認有何恐嚇被害人之犯行，
    辯稱：伊要離開「喜相逢舞場」時，該舞場之十幾名圍事男子圍上來要打伊，伊
    才朝地板開一槍，嚇阻那些圍事男子，不是要恐嚇丙○○云云。經查：被告與丙○○爭吵後，與被告一同至該舞場消費之另一名男子（即證人己○○）及女子（
    即證人戊○○）就先行離開走向大門口，被告亦隨後跟著離去，走至大門口馬路
    旁時，被告示意己○○先至對面馬路等候，就返身折回該舞場大廳，自其身後拔
    出手槍朝地板射擊一槍等情，業經在場證人即「喜相逢舞場」組長丁○○於警訊
    及本院調查時證述綦詳（見警卷九十一年四月九日警訊筆錄及本院卷第六五頁）
    ；且觀諸卷附「喜相逢舞場」案發當時錄影帶畫面之翻拍照片顯示，被告當時係
    態度從容地面向監視器，右手朝下持搶往前行走，衡諸常情，該舞場之監視器既
    設置用來拍攝入場消費之顧客，則被告當時應係自外往店內行走，由此可知證人
    丁○○證稱被告折返舞場大廳朝地板開槍一節，與事實相符，應可採信；又證人
    戊○○於本院調查時證稱：被告與小姐（即丙○○）吵的蠻兇，店內大班有過來
    勸架約二十分鐘，同行綽號「鱷魚」之成年男子（即己○○）也有勸架，之後「
    鱷魚」說要先回去，伊就跟著起身走在最前面，走到該舞場對面時，就聽到「砰
    」一聲，之後就聽到後面的人說打起來了，抓男的，伊很害怕，就趕快跑走不敢
    回頭看等語（見本院卷第九二至九三頁），經本院質以：「妳與鱷魚要離去時，
    是否有受到阻擋？」，證人戊○○回答：「沒有」，本院再質以：「你與鱷魚要
    離去時，店裡是否有人圍過來要打被告？」，證人戊○○回答：「我沒有看到」
    （見本院卷第九二至九三頁），此與證人丁○○於本院調查時證稱：當時店內並
    無圍事人員要打被告等語相符（見本院卷第六六頁），足見被告與同行之己○○
    、戊○○離開該舞場時，並未受阻擋，亦無所謂圍事人員圍過來要毆打被告一事
    ，而係於被告開槍後，該舞場才發生打架或拉扯之混亂情事，是被告辯稱：伊朝
    地板開槍，係為了嚇阻欲毆打伊之圍事人員云云，顯係卸責之詞，不足採信。再
    參諸被告與丙○○於被告開槍前曾發生爭吵，該舞場之副總經理及大班甚且因被
    告與丙○○之爭吵太大聲，而前往勸解等情，亦經證人戊○○及該舞場副總經理
    高銘震、大班洪靜鈴分別結證在卷（見本院卷第八三、八六、八七、九一頁），
    足見被告開槍前與丙○○之爭執應甚激烈，而其於甫爭吵完走出該舞場大門後，
    又持搶折返該舞場大廳，朝地板開一槍，益徵被告當時因與丙○○爭執一事，心
    中氣憤難消，始再折返丙○○工作之舞場，朝大廳地板開槍，則被告當時所為開
    槍行為，意在恐嚇與其發生爭吵之丙○○，已甚顯然，衡情丙○○自會因被告之
    開槍行為心生畏懼。綜上，本件事證明確，被告恐嚇犯行堪以認定，應依法論科
    。
三、論罪科刑部分：
    被告甲○○未經許可，持有具有殺傷力之制式手槍及子彈，及持該制式槍彈朝「
    喜相逢舞場」地板開一槍恐嚇丙○○，核其所為分別係犯槍砲彈藥刀械管制條例
    第七條第四項之未經許可持有手槍罪、同條例第十二條第四項之未經許可持有子
    彈罪及刑法第三百零五條之恐嚇危害安全罪。被告雖自八十九年六月間起即持有
    上開制式槍彈，惟持有槍砲或彈藥，係屬繼續犯，為行為之繼續，而非狀態之繼
    續，其行為之完結須繼續至持有行為終了之時為止，其前後之持有行為，為實質
    上一罪，不容予割裂為數罪（最高法院七十九年台非字第二六四號、八十一年台
    上字第一五○八號判決意旨參照），故應以行為終了時之法律為行為時法，不生
    新舊法比較適用之問題，則本件被告持有制式子彈之行為，應以九十一年四月九
    日最終持有時之法律為行為時法，合先敘明。又被告以一持有行為，同時持有上
    開槍枝及子彈，觸犯構成要件相異之罪名，為想像競合犯，應依刑法第五十五條
    前段之規定，從一重之槍砲彈藥刀械管制條例第七條第四項之未經許可持有手槍
    罪處斷。被告所犯之上開未經許可持有手槍罪及刑法第三百零五條之恐嚇危害安
    全二罪間，犯意各別，行為與罪名不同，為數罪應予分論併罰。又被告有如事實
    欄所載之前案科刑及執行紀錄，有卷附臺灣高等法院被告全國前案紀錄表一紙可
    按，其受有期徒刑之執行完畢，五年以內再犯有期徒刑以上之罪，為累犯，應依
    刑法第四十七條之規定加重其刑。爰審酌被告於目前社會治安因槍枝氾濫而日益
    惡化之際，猶非法持有槍彈，嚴重威脅社會治安，及被告持上開槍彈恐嚇他人暨
    犯罪後態度等一切情狀，量處如主文所示之刑，並定其應執行刑，罰金部分並諭
    知易服勞役之折算標準。扣案如附表所示之制式手槍一支、鑑定時未經試射之制
    式子彈六顆，均為違禁物，應依刑法第三十八條第一項第一款之規定宣告沒收。
    另扣案之被告自行射擊後遺留在「喜相逢舞場」之彈殼一顆及內政部警政署刑事
    警察局於鑑驗時試射上開制式子彈三顆（見前開鑑驗通知書），現已不具殺傷力
    ，均非屬違禁物，爰不另為沒收之諭知。
四、
  (一)公訴意旨略以：被告甲○○為前開持搶開槍之恐嚇行為前，並有向告訴人丙○○
    恫稱：「你以後別上班了，否則要讓你死得很難看」等語之恐嚇行為，因認被告
    此部分之行為，亦涉犯刑法第三百零五條之恐嚇罪嫌等語。
  (二)按犯罪事實應依證據認定之，無證據不得推定其犯罪事實。不能證明被告犯罪者
    ，應諭知無罪之判決，刑事訴訟法第一百五十四條、第三百零一條第一項分別定
    有明文；且認定不利於被告之事實，須依積極證據，積極證據不足為不利於被告
    事實之認定時，即應為有利於被告之認定，更不必有何有利之證據，惟犯罪事實
    之認定，應憑真實之證據，倘證據是否真實尚欠明顯，自難以擬制推測之方法，
    為其判斷之基礎（最高法院三十年度上字第八一六號、五十三年台上字第六五六
    號判例參照）。又告訴人之告訴，本以使被告受刑事訴追為目的，故其陳述是否
    與事實相符，自應調查其他證據，以資審認（最高法院六十九年台上字第一五三
    一號判決參照）。次按刑法第三百零五條之恐嚇罪，所稱以加害生命、身體、自
    由、名譽、財產之事，恐嚇他人者，係指以使人生畏怖心為目的，而通知將加惡
    害之旨於被害人而言，且該罪係結果犯，以致生危害於安全為要件，即必其恐嚇
    致受加害之通知者，心生恐怖，而有不安之感覺（最高法院二十六年渝非字第十
    五號判例意旨參照），倘被害人未因而心生畏佈，即不符該罪之構成要件。
  (三)公訴人認被告涉犯此部分之恐嚇罪嫌，無非以被害人丙○○之指述及證人丁○○
    、己○○於警訊中之證述為其主要論據。訊之被告甲○○固坦承有與丙○○發生
    口角，惟堅決否認有何此部分之恐嚇犯行，辯稱：伊未向丙○○恫稱上開恐嚇之
    詞等語。經查：告訴人丙○○於警訊時雖指稱：甲○○因伊不願出場，即口稱要
    讓伊死，並要伊不可在臺南市上班，且在伊公司開槍警告，致伊心生畏懼等語（
    見警卷九十一年四月九日丙○○警訊筆錄），然其嗣於偵查中及本院調查時均陳
    稱：被告當時有喝酒，很兇，大聲叫伊以後不要來上班了，但是沒有說要讓伊死
    得很難看等語（見偵查卷第二○頁反面至二一頁及本院卷第四六頁），是告訴人
    就被告究係向其為如何之恐嚇言語，此攸關恐嚇罪構成要件是否成立一節，既前
    後供述不一，則被告是否確涉有此部分言詞恐嚇被害人之犯行，即有可疑，自不
    得單憑被害人前後不一而有瑕疵之指述，即遽為不利於被告之認定。又證人丁○○於警訊時證稱：甲○○與己○○於九十一年四月九日二時二十分許，進入店內
    大廳右側吧檯前消費，約過十多分鐘左右，大班帶丙○○到甲○○之座位，未久
    即見甲○○很大聲講話時，丙○○就站起來等情（見警卷）；以及證人己○○於
    警訊時證稱：我們離開時，甲○○就已經跟店內大班及小姐有口角發生等情（見
    警卷），僅能證明被告與丙○○於當時確有發生口角爭執，而無法證明被告有以
    上開言詞恐嚇丙○○，使丙○○心生畏懼，是證人丁○○、己○○於警訊所為之
    上開證詞，亦無從為不利於被告之認定。再者，證人丁○○於本院調查時證稱：
    「．．．被告與龍秀秀（即丙○○）站起來，口氣都很不好地在吵架．．．」等
    情（見本院卷第六六頁）；證人高銘震於本院調查時亦證稱：「我走到中檯時，
    看到被告與龍秀秀（即丙○○）在相罵，吵的很大聲．．．」等情（見本院卷第
    八三頁）；又證人洪靜鈴於本院調查時證稱：「當天是被告點龍秀秀（即丙○○
    ）的檯，我帶龍秀秀過去被告那裡，被告質問龍秀秀為何不接電話，好像是在鬥
    嘴，我安撫他們一下，要他們不要再吵了，就走開進入辦公室跟高銘震副總講這
    件事，然後我與高銘震再過去被告那裡時，他們二人又開始在吵架．．．」等情
    （見本院卷第八七頁）；且證人戊○○於本院調查時證稱：當時被告與丙○○吵
    的蠻兇，約吵了一、二十分鐘左右等情（見本院卷第九一頁），綜合上開四位在
    場證人之證詞以觀，縱認被告確有對丙○○為上開恫嚇言詞，然丙○○當時之反
    應，既係與被告口角並互相叫罵，顯見丙○○當時毫無畏懼被告之情，依照上開
    說明，此即與恐嚇罪須使人因而心生畏怖，致生危害於安全之構成要件不符。
  (四)綜上所述，依本案卷證資料，除告訴人丙○○於警訊時所為前開有瑕疵之指述外
    ，並無其他積極證據可資佐證告訴人之指述與事實相符；且縱認被告有對告訴人
    為前開恐嚇言語，然告訴人當時並未因而心生畏佈，即不符刑法恐嚇罪之構成要
    件。此外，復查無其他積極證據足資證明被告確有公訴人所指之此部分言詞恐嚇
    犯行，既不能證明被告此部分犯罪成立，本應為無罪之判決，惟此部分如成立犯
    罪，與前揭被告開槍恐嚇部分之犯行為實質上一罪，爰不另為無罪判決之諭知。
據上論斷，應依刑事訴訟法第二百九十九條第一項前段，槍砲彈藥刀械管制條例第七
條第四項、第十二條第四項，刑法第十一條前段、第三百零五條、第五十五條、第四
十七條、第四十二條第三項、第五十一條第五款、第三十八條第一項第一款，罰金罰
鍰提高標準條例第一條前段，判決如主文。
本案經檢察官張婉寧到庭執行職務。
中      華      民      國      九十二      年    七    月    二十三    日
                                  臺灣臺南地方法院刑事第四庭
                                      審判長  法  官    蘇  清  水
                                              法  官    張  瑛  宗
                                              法  官    林  欣  玲
右正本證明與原本無異。
如不服本判決，應於判決送達後十日內，向本院提出上訴狀。
                                              書記官    黃  子  起
中      華      民      國      九十二      年    七    月     二十四   日
附錄本案論罪科刑法條全文：
刑法第三百零五條
以加害生命、身體、自由、名譽、財產之事，恐嚇他人致生危害於安全者，處二年以
下有期徒刑、拘役或三百元以下罰金。
槍砲彈藥刀械管制條例第七條
未經許可，製造、販賣或運輸火砲、肩射武器、機關槍、衝鋒槍、卡柄槍、自動步槍
、普通步槍、馬槍、手槍或各類砲彈、炸彈、爆裂物者，處死刑、無期徒刑或七年以
上有期徒刑；處徒刑者，併科新台幣三千萬元以下罰金。
未經許可，轉讓、出租或出借前項所列槍砲、彈藥者，處無期徒刑或五年以上有期徒
刑，併科新台幣一千萬元以下罰金。
意圖供自己或他人犯罪之用，而犯前二項之罪者，處死刑或無期徒刑；處徒刑者，併
科新台幣五千萬元以下罰金。
未經許可，持有、寄藏或意圖販賣而陳列第一項所列槍砲、彈藥者，處五年以上有期
徒刑，併科新台幣一千萬元以下罰金。
第一項至第三項之未遂犯罰之。
槍砲彈藥刀械管制條例第十二條
未經許可，製造、販賣或運輸子彈者，處一年以上七年以下有期徒刑，併科新台幣五
百萬元以下罰金。
未經許可，轉讓、出租或出借子彈者，處六月以上五年以下有期徒刑，併科新台幣三
百萬元以下罰金。
意圖供自己或他人犯罪之用，而犯前二項之罪者，處三年以上十年以下有期徒刑，併
科新台幣七百萬元以下罰金。
未經許可，持有、寄藏或意圖販賣而陳列子彈者，處五年以下有期徒刑，併科新台幣
三百萬元以下罰金。
第一項至第三項之未遂犯罰之。
附表：
  ┌──┬─────────────┬───┬─────────────┐
  │編號│扣   押   物   品   名  稱│數  量│備                      考│
  ├──┼─────────────┼───┼─────────────┤
  │ 一 │美國ＳＭＩＴＨ＆ＷＥＳＳＯ│壹支  │槍枝管制編號：一一○二○二│
  │    │Ｎ廠製ＳＷ９Ｃ型口徑９ｍｍ│      │一一五九號。具殺傷力。    │
  │    │制式半自動手槍            │      │                          │
  ├──┼─────────────┼───┼─────────────┤
  │ 二 │口徑９ｍｍ制式子彈        │陸顆  │原扣押九顆，送鑑驗時試射三│
  │    │                          │      │顆。具殺傷力。            │
  └──┴─────────────┴───┴─────────────┘


司法院資訊處製作；財團法人民間司法改革基金會備份。
